【裁判字號】    95,中簡上,482
【裁判日期】    951229
【裁判案由】    竊盜
【裁判全文】
臺灣臺中地方法院刑事判決           95年度中簡上字第482號
上  訴  人
即  被  告  甲○○
上列上訴人即被告因竊盜案件，不服本院臺中簡易庭中華民國九
十五年七月十八日九十五年度中簡字第一五六一號第一審刑事簡
易判決（聲請案號：臺灣臺中地方法院檢察署九十五年度偵字第
九一○八號），提起上訴，本院合議庭判決如下：
    主  文
上訴駁回。
    犯罪事實及理由
一、本案經本院審理結果，認第一審判決認事用法及量刑均無不
    當，應予維持，除引用第一審簡易判決書（包括聲請簡易判
    決處刑書）記載之事實、證據及理由（如附件）外，理由部
    分並補充：(一)被告甲○○因精神疾病有於財團法人臺灣省私
    立臺中仁愛之家附設靜和醫院及中國醫藥大學附設醫院就診
    之事實，業經本院向財團法人臺灣省私立臺中仁愛之家附設
    靜和醫院及中國醫藥大學附設醫院函查被告甲○○之病歷及
    門診紀錄表核閱無誤，惟此僅得證明被告甲○○曾因精神疾
    病於上開醫院就診，尚難憑此遽而推論被告甲○○於案發當
    時之精神狀態已達心神喪失或精神耗弱之程度。(二)又經本院
    將被告甲○○送請行政院衛生署草屯療養院施以精神鑑定結
    果，認就被告甲○○之人際關係溝通互動長期被動退縮，衝
    動控制欠佳，遇到衝突矛盾情境時，較容易逃避不去面對，
    現實判斷可，未呈現明顯精神病性症狀，一般功能尚佳，亦
    無明顯注意力缺失，宜考慮個案目的地病化其自我狀態，案
    發當下其衝動控制差，但現實感及判斷力尚可，應可預期此
    行為可能造成的後果，其於犯罪時精神狀態未達精神耗弱之
    程度，有該院九十五年十二月六日草療精字第八一五六號函
    送之被告甲○○精神鑑定報告書一份附卷可憑，被告甲○○
    尚難以其罹有精神病症為由，而獲刑法精神耗弱減刑之寬典
    ，被告甲○○所辯伊有中度精神障礙云云，無非事後卸責之
    詞，不足採信。從而，被告甲○○上訴意旨以伊在中國醫藥
    學院精神科就診五年，在靜和醫院就診三年，並領有身心障
    礙手冊，伊精神狀態有異，無法分辨真實與幻境的不同，希
    望能作精神鑑定，伊並無偷書的意思，如果要偷書，警鈴一
    響，伊可以拔腿就跑，伊拿這些書是要閱讀，是先把書放在
    購物袋，再去結帳，因為精神恍惚，櫃臺與門口很接近，伊
    以為已經結過帳，店員要伊往回走，伊以為是要去結帳，結
    果到儲藏室，店員便說伊偷書，伊沒有要偷書，否則不會在
    門口停下來等語為由，而提起上訴，請求撤銷原判決，為無
    理由，應予駁回其上訴。
三、新舊法比較之說明：
  (一)刑法第二條第一項規定：被告行為後，刑法第二條第一項業
    於九十四年二月二日修正公布，並自九十五年七月一日起施
    行。修正後刑法第二條第一項規定，已將新舊法律適用之「
    從新從輕」原則，改採「從舊從輕」原則，而此規定僅係規
    範行為後法律變更所生新舊法律比較適用之準據法，並非實
    體刑罰法律，自不生行為後法律變更之比較適用之問題，應
    逕行適用新法第二條第一項之規定，為「從舊從輕」之比較
    ，先予敘明。
  (二)刑法第三百二十條第一項法定刑為罰金部分：
  (1)被告行為後，刑法第三十三條第五款業於九十四年二月二日
    修正公布，並自九十五年七月一日起施行；修正後刑法第三
    十三條第五款規定「罰金：新臺幣一千元以上，以百元計算
    之。」，與修正前刑法第三十三條第五款規定「罰金：一元
    以上。」不同。比較新舊法結果，以舊法較有利於行為人，
    故依刑法第二條第一項前段規定，本案關於刑法第三百二十
    條第一項之法定刑罰金部分，自應適用行為時之法律即修正
    前刑法第三十三條第五款規定決定其罰金部分之法定刑。
  (2)法定刑為罰金之提高標準之新舊法適用：被告行為後，關於
    刑法罰金刑部分，業於九十五年六月十四日以華總一義字第
    ○九五○○○三五一八一號令增訂公布刑法施行法第一條之
    一，明定：「中華民國九十四年一月七日刑法修正施行後（
    按指九十五年七月一日），刑法分則編所定罰金之貨幣單位
    為新台幣。九十四年一月七日刑法修正時，刑法分則編未修
    正之條文定有罰金刑者，自九十四年一月七日刑法修正施行
    後，就其所定數額提高為三十倍。但七十二年六月二十六日
    到九十四年一月七日新增或修正之條文，就其所定數額提高
    為三倍。」，與該條增訂公布前，就罰金刑部分所適用之罰
    金罰鍰提高標準條例第一條前段、現行法規所定貨幣單位折
    算新臺幣條例第二條規定不同。而刑法第三百二十條第一項
    係刑法分則編未修正之條文而定有罰金刑者，比較新舊法適
    用之結果，其關於法定刑為罰金部分之提高標準，新法並無
    較有利於被告之情形，故依刑法第二條第一項前段規定，本
    案關於刑法第三百二十條第一項之法定刑罰金提高標準部分
    ，自應適用行為時之法律即罰金罰鍰提高標準條例第一條及
    現行法規所定貨幣單位折算新臺幣條例第二條。
  (三)刑法第四十一條第一項規定：被告行為後，刑法第四十一條
    第一項前段業於九十四年二月二日修正公布，並於九十五年
    七月一日施行。修正前刑法第四十一條第一項前段規定：「
    犯最重本刑為五年以下有期徒刑以下之刑之罪，而受六個月
    以下有期徒刑或拘役之宣告，因身體、教育、職業、家庭之
    關係或其他正當事由，執行顯有困難者，得以一元以上三元
    以下（按指銀元）折算一日，易科罰金。」，又被告行為時
    之易科罰金折算標準，修正前罰金罰鍰提高標準條例第二條
    前段（現已刪除）規定，就其原定數額提高為一百倍折算一
    日，則本件被告行為時之易科罰金折算標準，應以銀元三百
    元折算一日，經折算為新臺幣後，應以新臺幣九百元折算為
    一日。惟修正後之刑法第四十一條第一項前段則規定：「犯
    最重本刑為五年以下有期徒刑以下之刑之罪，而受六個月以
    下有期徒刑或拘役之宣告者，得以新臺幣一千元、二千元或
    三千元折算一日，易科罰金。」比較修正前後之易科罰金折
    算標準，以九十五年七月一日修正公布施行前之規定，較有
    利於行為人，則應依刑法第二條第一項前段，適用修正前刑
    法第四十一條第一項前段、罰金罰鍰提高標準條例第二條規
    定，定其折算標準。
  (四)綜合上述比較結果，本件修正後之刑法規定並未較有利於被
    告，依修正後刑法第二條第一項前段規定，應適用修正前之
    刑法規定。
四、是核被告甲○○所為，係犯刑法第三百二十條第一項之竊盜
    罪。原審經比較新舊法後，依刑事訴訟法第四百四十九條第
    一項前段、第四百五十四條第二項，刑法第二條第一項前段
    、第三百二十條第一項、修正前刑法第四十一條第一項前段
    ，罰金罰鍰提高標準條例第一條前段、修正前罰金罰鍰提高
    標準條例第二條，現行法規所定貨幣單位折算新臺幣條例第
    二條，判處被告拘役五十日，如易科罰金，以銀元三百元即
    新臺幣九百元折算一日，其法律適用及量刑均屬妥適，上訴
    人之上訴，為無理由，有如前述，應予駁回。
據上論斷，應依刑事訴訟法第四百五十五條之一第一項、第三項
、第三百七十三條、第三百六十八條，判決如主文。
本案經檢察官乙○○到庭執行職務。
中    華    民    國    95    年    12    月    29    日
                  刑事第九庭    審判長法  官  陳得利
                                      法  官  何世全
                                      法  官  余德正
以上正本證明與原本無異。
不得上訴。
                                      書記官  廖日晟
中    華    民    國    95    年    12    月    29    日
附錄論罪科刑法條
刑法第320條第1項
意圖為自己或第三人不法之所有，而竊取他人之動產者，為竊盜
罪，處五年以下有期徒刑、拘役或五百元以下罰金。


司法院資訊處製作；財團法人民間司法改革基金會備份。
